【裁判字號】    90,台上,3722
【裁判日期】    900621
【裁判案由】    妨害自由
【裁判全文】
最高法院刑事判決                                九十年度台上字第三七二二號
    上  訴  人  乙○○
                甲○○
右上訴人等因妨害自由案件，不服台灣高等法院台南分院中華民國八十八年三月二十
四日第二審判決（八十七年度上訴字第一五○九號，起訴案號：台灣嘉義地方法院檢
察署八十六年度偵字第一五三二號），提起上訴，本院判決如左：
    主  文
上訴駁回。
    理  由
按刑事訴訟法第三百七十七條規定，上訴於第三審法院，非以判決違背法令為理由，
不得為之。是提起第三審上訴，應以原判決違背法令為理由，係屬法定要件。如果上
訴理由狀並未依據卷內訴訟資料，具體指摘原判決不適用何種法則或如何適用不當，
或所指摘原判決違法情事，顯與法律規定得為第三審上訴理由之違法情形，不相適合
時，均應認其上訴為違背法律上之程式，予以駁回。本件上訴人乙○○上訴意旨略稱
：(一)、依證人郭雅芳、郭豐清、林世昌、被害人賴俊旭於第一審之證言，堪認案發當
日係黃光榮、張國文、林學武、賴俊旭等人離開賭博現場後約半小時，林學武之女友
方請乙○○打行動電話與黃光榮，經黃光榮告稱其等係在公墓附近，林學武之女友又
拜託乙○○載其至公墓，乙○○乃向甲○○借小客車而同往等情是實。賴俊旭不利於
乙○○之指述，黃光榮、乙○○於警訊中不利於己之自白等，均與事實不符，原審遽
依上開證據資料為不利於乙○○之認定，於法有違。(二)、依賴朝崙於原審所證述之內
容，黃光榮與賴俊旭、林學武、賴朝崙等人在林啟和家中協商時，上訴人二人並不在
場，原審認定上訴人二人在林啟和家中共同協商賭債情事，有應調查之證據而未予調
查之違法。(三)、依賴朝崙及黃光榮於偵查中所供述之情節，賴俊旭等人並未將支票交
給乙○○，原判決認定乙○○朋分花用賴俊旭所交付款項一節，有應調查之證據而未
予調查之違法等語。上訴人甲○○上訴意旨略稱：(一)、依賴俊旭、賴朝崙、楊金成、
林世昌、黃光榮等人所供述之情節，甲○○並未參與本件犯行。原判決對上揭有利於
甲○○之證據，未說明何以不予採信之理由，有判決不載理由之違法。賴俊旭於警訊
中對甲○○如何參與本件犯行，並未為詳細之陳述，而賴俊旭嗣於原審已陳明：伊是
被黃光榮押走，後來才遇到上訴人二人，林學武之女友是後來才與他人至公墓現場，
林學武之女友應不是被押來的。伊於警訊中只是大約敘述，伊在被押上黃光榮的小客
車之前，並未看見上訴人二人，是後來在離公墓約一公里的路上才遇到上訴人二人等
，林學武之女友有說其叫上訴人二人載她去找伊等等語；其於第一審時並已證述：甲
○○可能是將車借人家，他沒有什麼動作等情。由賴俊旭所證述之上開內容，參照楊
金成、林世昌、黃光榮於原審所述之情節，可見甲○○確未參與本件犯行。縱上訴人
二人所駕乘之小客車，係在何處遇上黃光榮等人所駕乘之小客車，賴俊旭與黃光榮二
人所陳之情節不盡一致，然此係因日久記憶不清所致，尚不得以之為不利甲○○之認
定。(二)、甲○○於抵林啟和家外面後即駕車離去，乙○○亦留在外面並未進入林啟和
家中，以致賴朝崙未曾見及上訴人二人在場，業據賴朝崙於原審證述明確。由甲○○
未進入林啟和家中之情形以觀，堪認甲○○確未參與本件犯行。原判決對上開有利於
甲○○之證據，未說明何以不予採信之理由，有判決不備理由之違法等語。
惟查原判決認定上訴人二人有原判決事實欄所記載之共同以非法方法，剝奪人之行動
自由犯行，係以上訴人二人於警訊中所供承各節，核與黃光榮所供述之內容，賴俊旭
、賴朝崙等人所證述之情節，均大致相符。證人郭雅芳於第一審亦證稱：甲○○當時
在賭博現場之空寮內進進出出等語。乙○○與黃光榮係同胞兄弟，甲○○與乙○○及
黃光榮為多年朋友，其等間之關係密切，黃光榮當無構詞誣陷上訴人二人，乙○○亦
無誣陷甲○○之理。況依黃光榮所供述之內容，乙○○尚保管賴俊旭所交付款項中之
新台幣十八萬元，並代收賴俊旭等人所交付之支票；又甲○○若僅係將車借與乙○○
，於同往現場時並未下車即返回，則甲○○何以能於警訊中陳述協議之內容？且何以
能見被害人等人嗣被釋放之情形？堪認上訴人二人確有參與本件犯行無訛。黃光榮參
與本件犯行部分，已經台灣嘉義地方法院判處有期徒刑一年二月確定，有該院八十七
年度重訴字第七號刑事判決正本附卷可稽。復敘明證人郭雅芳、郭豐清、楊金成、林
世昌所證述之內容，相互矛盾或與事實不符，均不足為有利於上訴人二人之認定；賴
俊旭、黃光榮嗣又改稱各語，無非事後迴護上訴人二人之詞，均不足採信等情，予以
綜合判斷。因而撤銷第一審判決，改判論處上訴人二人共同以非法方法，剝奪人之行
動自由罪刑，已於判決內說明其所憑之證據及其認定之理由，從形式上觀察，並無違
背法令之情形。按證據之取捨與證據之證明力如何，均屬事實審法院得自由裁量、判
斷之職權；苟其此項裁量、判斷，並不悖乎通常一般之人日常生活經驗之定則或論理
法則，又於判決內論其何以作此判斷之心證理由者，即不得任意指摘其為違法，而
據為提起第三審上訴之合法理由。原審綜合前述各項證據資料，認定上訴人等確有原
判決事實欄所記載之犯行，並說明郭雅芳、郭豐清、林世昌、楊金成等人之證言，均
不足為有利於上訴人二人之認定；黃光榮、賴俊旭嗣後改稱各情無非事後迴護上訴人
二人之詞，均不足採信；黃光榮與上訴人等人取得賴俊旭等人交付之款項後朋分花用
等情，乃其採證職權之合法行使，原判決並已說明其證據取捨及證據證明力判斷之理
由，不容任意指為違法。原判決事實欄並未認定上訴人二人曾直接與賴朝崙協調，且
原判決認定上訴人二人與黃光榮、張國文、綽號「阿豐」等人，就本件犯行互有犯意
聯絡及行為分擔，並已說明其所憑之依據及其認定之理由甚詳。縱認原判決未詳細說
明賴朝崙於原審所證述之內容，何以不足為有利於上訴人二人認定之理由，而有微疵
，然於判決之結果並無影響，依刑事訴訟法第三百八十條規定，仍不得據為合法之第
三審上訴理由。原判決對上訴人二人之辯解何以不足採信，已在理由內詳加論述說明
，其餘上訴意旨就原判決根據上開證據所為事實之認定，究竟違反如何之證據法則，
並未依據卷內資料具體指摘，徒憑己意，或就原判決已有說明之事項，或就原審判斷
證據證明力之合法職權行使，漫指其違法，重為單純事實上之爭執，難謂係適法上訴
第三審之理由，其上訴違背法律上之程式，應予駁回。
據上論結，應依刑事訴訟法第三百九十五條前段，判決如主文。
中      華      民      國     九十     年      六      月    二十一    日
                              最高法院刑事第四庭
                                  審判長法官  董  明  霈
                                        法官  丁  錦  清
                                        法官  林  茂  雄
                                        法官  王  居  財
                                        法官  張  祺  祥
      右正本證明與原本無異
                                              書  記  官
中      華      民      國     九十     年      六      月    二十八    日


司法院資訊處製作；財團法人民間司法改革基金會備份。
